臺灣高等法院臺中分院刑事判決　　　　 96年度上易字第977號
上　訴　人
即　被　告　丁○○
上列上訴人因竊盜案件，不服臺灣臺中地方法院95年度易字第
3093號，中華民國96年4月24日第一審判決（起訴案號：臺灣臺
中地方法院檢察署95年度偵字第10799號），提起上訴，本院判
決如下：
    主  文
原判決撤銷。
丁○○連續攜帶兇器竊盜，處有期徒刑捌月，減為有期徒刑肆月
，如易科罰金以銀元參佰元即新台幣玖佰元折算壹日。
    事  實
一、丁○○曾於民國94年間因詐欺案件經臺灣臺中地方法院判處
    有期徒刑4月確定，經通緝到案於95年4月18日入監執行，於
    民國95年8月17日因縮刑期滿執行完畢（不構成累犯）。緣
    丁○○於95年4月10日受丙○○之僱請，負責清運位在臺中
    市○區○○路167號7樓之4倉庫內之廢棄物，由於丁○○本
    身亦向丙○○承租該址9樓之7，因而得知該址之11、12樓各
    房間均無人居住且裝設之冷氣閒置未使用，竟基於意圖為自
    己不法所有之概括犯意，先後於95年4月16日上午10時許、
    同月17日上午10時許、同月17日16時許，至該址11、12樓，
    均持客觀上足以傷害人之生命、身體而可供作兇器使用之十
    字起子（未扣案），拆卸裝置該址11、12樓之窗型冷氣機（
    不含冷氣機之塑膠外框）共計18台（起訴書誤為24台），並
    將各冷氣機之外框重新裝回原有冷氣窗台上，使外觀上猶似
    冷氣機仍裝置其上，並僱請不知情之鄭義俊（另由臺灣臺中
    地方法院檢察署檢察官為不起訴處分）幫忙搬運，連續以上
    開方式竊得窗型冷氣機共18台。之後，丁○○再以丙○○所
    提供（起訴書誤為丁○○所有）車牌號碼BU－8775號自小貨
    車，分別於95年4月16日上午11時許、同年月17日上午11時
    許、同年月17日17時許，分批將上開竊得之窗型冷氣機載運
    至臺中市○○區○○路永和巷16之1號金泰資源回收場，以
    每公斤新臺幣（下同）12元之代價，售與不知情之甲○○，
    分別得款2160元、2640元及2640元，除部分朋分不知情之鄭
    義俊外，餘均供己花用。嗣為資源回收場之甲○○驚覺有異
    及丙○○發覺遭竊而先後報警處理，經警循線於95年4月18
    日上午10時50分許，在臺中市北屯區永和巷16之1號 (原審
    判決誤繕為臺中市北屯區永和巷16號)金泰資源回收場查獲
    。
二、案經臺中市警察局第五分局報告臺灣臺中地方法院檢察署檢
    察官偵查起訴。
    理    由
一、訊據上訴人即被告 (下稱被告)丁○○對於其有受證人丙○○委託清理位在臺中市○區○○路167號7樓之4倉庫內之廢
    棄物，並有於95年4月16日上午10時許、同月17日上午10時
    許、同月17日16時許，持十字起子，至同址11、12樓，將各
    房間內之窗型冷氣機 (不含冷氣機之塑膠外框)共計18台拆
    卸，並僱請證人鄭義俊幫忙搬運，再以證人丙○○所提供車
    牌號碼BU－8775號自小貨車，分別於95年4月16日上午11時
    許、同年月17日上午11時許、同年月17日17時許，分批將上
    開窗型冷氣機載運至臺中市○○區○○路永和巷16之1號金
    泰資源回收場，以每公斤12元之代價，售與證人甲○○，分
    別得款2160元、2640元、2640元等事實，坦承不諱，核與證
    人即金泰資源回收場員工甲○○於警偵訊及原審審理時之證
    詞相符，並有臺中市警察局第五分局搜索扣押筆錄暨扣押物
    品目錄表、贓物認領保管單、進貨秤量單、照片等附卷可稽
    ，被告上開自白堪予採信為真正。被告雖矢口否認有何竊盜
    犯行，並辯稱：證人丙○○亦有委託伊清理上址11、12樓，
    要伊將包含冷氣機在內的全部東西都清走，並非竊盜云云，
    並請求喚證人鄭義俊以證其說。惟查：
(一)依證人丙○○於原審審理時已具結證稱：伊只有委請被告清
    理臺中市○區○○路176號7樓之4倉庫內之廢棄物，並未委
    託被告清理同址11、12樓房內物件，11、12樓房間內之冷氣
    雖有8年，但因該棟大樓原本經營海派酒店，已停業6年，故
    冷氣只使用2年，狀況還很好，不可能當廢棄物處理，案發
    後去找回收場老闆時，老闆也懷疑冷氣這麼新，為何要當廢
    棄物，所以才登記被告車號。又該棟11、12樓的地毯都還黏
    在地上，因為有漏水問題，故請人拆卸天花板整修，伊還沒
    有要清理這兩個樓層，沒有廢棄物可以清理，更不可能要運
    走冷氣等語，核與被告辯稱：證人丙○○有委託伊清理同棟
    11、12樓，並要伊搬走冷氣云云，已不相符。
(二)鄭人鄭義俊於原審及本院審理時雖均附和被告之辯解，並到
    庭結證稱：被告原本跟伊表示要清理同棟7樓，後來伊到場
    清理時，證人丙○○有帶伊與被告至同棟11樓及12樓去看，
    並表示這兩個樓層也要清理，地毯、髒東西、電器品、冷氣
    都要清理掉云云（見原審卷P42、70，本院卷P36正反面），
    然：證人鄭義俊此部分證詞，業據證人丙○○在原審審理
    時當場堅詞否認，已詳如前述，且證人鄭義俊前於警詢時係
    證稱：被告並未承包該棟11、12樓之清理工作，會進入11、
    12樓是因為被告告知伊該二樓層冷氣都壞掉，可以拆冷氣去
    賣，伊不知道狀況，才與被告一起拆卸冷氣等語（見警卷P1
    1、12），並無隻字片語提及證人丙○○曾帶同被告與證人
    鄭義俊至同棟11、12樓查看並要求渠等清理之情事，核與證
    人丙○○所證，又相一致。證人鄭義俊在原審及本院審理
    時，到庭雖均證稱：警詢時伊因前一晚喝酒，有宿醉，沒有
    想到上情，才沒有講出來等語（原審卷P43、本院卷P37），
    惟觀諸證人鄭義俊之二份警詢筆錄（警卷第7至13頁），可
    知證人鄭義俊於95年4月18日上午11時30分許係因被告遭查
    獲後，隨即帶同警方前往證人鄭義俊當時之居所即臺中市○
    區○○路45之4號4樓，並由警方帶回製作警詢筆錄，第一份
    雖於當日上午11時30分許開始製作，但僅告以權利事項，於
    當日上午11時時45分許即因故未再繼續，迨至當日17時許起
    ，始製作第二份警詢筆錄等情，有證人鄭義俊上開二份警詢
    筆錄在卷可佐，被告一再辯稱是日證人鄭義俊僅接受一次警
    察詢問，顯係有誤，是以證人鄭義俊於當日上午11時30分許
    為警帶回警局時，縱使確有其所稱宿醉之情形，但在經過5
    個半小時之休息後，依常情，精神狀況應已大致回復；另綜
    觀證人鄭義俊於第二份警詢筆錄之陳述，可知證人鄭義俊對
    於各項問話，並未呈現不能理解或答非所問之情形，對於警
    方質疑其是否早知被告沒有承包該址11、12樓，仍與被告一
    起進入偷竊冷氣一事，猶能為自己辯解稱：因我不知道狀況
    ，是被告叫伊一起進入拆冷氣的（伊為被告所僱之工人）等
    語（見警卷P12）。基此，證人鄭義俊於第二份警詢筆錄之
    陳述，應無受宿醉影響而遺忘部分事發經過之情狀，已臻明
    確。尤以證人丙○○究竟有無委託被告、證人鄭義俊清理同
    址11、12樓，乃攸關證人鄭義俊是否共犯本件竊盜犯行之關
    鍵點，證人丙○○有無委託又屬單純之事，倘若證人丙○○
    確曾帶同被告、證人鄭義俊至同址11、12樓，並委託渠等2
    人清理該2樓層（含清走冷氣），則在警員質疑證人鄭義俊
    是否與被告共犯本件竊案時，證人鄭義俊當會提及係受證人
    丙○○委託清理之事實，而無遺忘此有利於己之重要事項之
    理。證人鄭義俊在原審及本院審理時之證詞，顯係事後迴護
    被告之詞，無可採信為真正。從而，證人鄭義俊在警詢時
    未曾提及證人丙○○曾帶同伊與被告至同址11、12樓，並
    委託渠等2人清理該2樓層等之證詞，核以證人丙○○於原審
    審理時之上開證述，相互吻合，且與常情相符，證人丙○○
    之證詞及證人鄭義俊在警詢時之證詞，均可採信為真正。
(三)又被告於原審理時雖辯稱：證人丙○○是同時請伊清理上
    址7、11、12樓，清理3個樓層之代價總共4千元云云（見偵
    查卷P6、原審卷P22）；證人鄭義俊於本院審理時則結證稱
    ：被告向伊表示證人丙○○要清理上址7樓，代價是4千元，
    伊覺得不合理，後來是被告承包下來，被告表示證人丙○○
    說房內有資源回收的東西可以拿去賣，伊才願意。伊到場後
    ，證人丙○○又帶渠等二人至同棟11、12樓，表示該2樓層
    順便也要清理，所以伊做得很不是滋味等語（見原審卷P42
    、P44-45），可知被告及證人鄭義俊對於證人丙○○何時委
    託渠等清理同棟11、12樓之經過，各自陳述之情節已有不同
    。另訊之證人丙○○委託被告與證人鄭義俊清理同棟11、
    12樓之工作內容，被告係供稱：須將冷氣、電視、地毯、木
    材搬走，全部東西都要清走等語（見原審卷P22）；證人鄭
    義俊則先證稱：要清理樓梯間一些廢棄的地毯、垃圾、裏面
    不要的茶壺，冷氣也不要等語（見原審卷P44、70），經證
    人丙○○當庭質疑11、12樓之地毯還黏在地板上，沒有地毯
    或廢棄物要清理等語，並經原審法院提示台中市警察局第五
    分局刑事案件偵查卷宗第44、46、52頁所附現場照片，均顯
    示地毯仍鋪在地板上後，證人鄭義俊又改稱：是清理一些廢
    棄物，例如不要的板子、塑膠袋的大袋子等，不是地毯等語
    （見原審卷P71-72），由此可知，被告與證人鄭義俊就同棟
    11、12樓樓要負責清理之內容物，彼此之陳述又相互歧異。
    準此，證人鄭義俊就證人丙○○委託清理同棟11、12樓之時
    點及清理內容，既與被告均為不同之陳述，則被告所辯：證
    人丙○○有委託伊清理同棟11、12樓云云，是否可信，更啟
    人疑竇。
(四)另觀諸卷附現場照片，可知上址11、12樓層雖然無人使用，
    少部分房間之地板尚留有些許木片等雜物，但內部之門扇、
    窗簾、牆壁、天花板、燈具、桌椅、地毯等等陳設，均尚稱
    屬完好，仍有使用價值，整體觀之，與一般須將內部物件全
    部清運之棄置處所或廢棄物迥然不同；再參以被告及證人鄭
    義俊於清理同棟7樓之4時，證人丙○○曾要求渠等二人將同
    棟7樓之4之床墊搬至同棟12樓之事實，為被告、證人丙○○
    所不爭執（見本院卷P73），衡諸常情，證人丙○○若有清
    理同棟11、12樓之計畫，並請被告協助清運該2樓層之全部
    物件，當無可能再請被告將其他樓層之物品搬運至上開2個
    樓層置放，以阻礙被告清理上開2個樓層之理；而被告依約
    定，亦當積極地不分物品種類，將所有廢棄物清運，又豈有
    僅拆除該2個樓層內之18台冷氣，卻任憑其他物件仍留在屋
    內不予處理之理？再者，觀諸卷附現場照片，本件被告將冷
    氣機拆下後，僅搬走冷氣機內部機身，竟將各冷氣機之塑膠
    外殼，逐一裝回各房間之冷氣機窗台上等情狀（見警卷P38
    、40、42、44、50、52) ，苟被告確係受證人丙○○之託將
    上開2樓層內之連同冷氣機在內之一切物品均加以清理移除
    ，衡諸常情，應以最方便及迅速之方式為之即可，豈有多此
    一舉，再將冷氣機之塑膠外殼重新覆蓋回原有位置之理，被
    告上開所為，顯係意圖延緩失主發現冷氣機遭竊一事，至明
    。尤以被告於偵查中尚自陳：證人丙○○曾於94年10月間委
    託伊清理同棟10、11樓屋內所有物品等語（見偵查卷P6 ）
    ，則被告既已於94年10月初受證人丙○○之請託將該棟11
    樓之屋內「所有物品」均清理完畢，證人丙○○實無於短短
    數月後再次清理該樓層之理！據上，被告前開所辯，更顯與
    情理有悖，委無可採。
(五)綜合所述，應認證人丙○○證稱：並未委託被告清理同棟
    11、12樓之廢棄物等語，合於事理，又查無瑕疵可指，堪信
    係與事實相符，足以採認。反之，被告上開所為與常情顯不
    相符，且其辯解，亦無證據可資佐證，更與事理有違，自不
    可取。被告明知上址11、12樓之窗型冷氣機均係證人丙○○
    所有，且證人丙○○並未委託其清運，竟擅自持十字起子加
    以拆卸，再載運至金泰資源回收場，變價得款供己花用，其
    主觀上確有為自己不法所有之意圖，至臻明確。從而，本件
    事證明確，被告上開竊盜犯行，洵堪認定。
二、被告行為後，刑法及刑法施行法業於94年2月2日總統令公布
    修正，於95年7月1日施行，參酌最高法院95年5月23日刑事
    庭第8次會議決議，修正後刑法第2條第1項之規定，係規範
    行為後法律變更所生新舊法律比較適用之準據法，於新刑法
    施行後，應適用修正後刑法第2條第1項之規定，為「從舊從
    輕」之比較。
  (一)連續犯適用部分：
    被告行為後，刑法第56條連續犯之規定，業經修正公布刪除
    ，並於95年7月1日施行，則被告行為後新法業已刪除連續犯
    之規定，此刪除雖非犯罪構成要件之變更，但顯已影響行為
    人刑罰之法律效果，自屬法律有變更，依新法第2條第1項規
    定，比較新、舊法結果，仍應適用較有利於被告之行為時法
    律即舊法論以連續犯。
  (二)易科罰金折算標準部分：
　  被告行為後，罰金罰鍰提高標準條例第2條業於95年5月17日
    刪除第2條條文；並自95年7月1日施行，而刑法第41條第1項
    前段關於易科罰金之折算標準已由舊法之銀元1百元、2 百
    元、3百元修正為新臺幣1千元、2千元、3千元，因屬科刑規
    範事項之變更，其折算標準為裁判時所應諭知，自有就新舊
    法規定比較之必要，經比較新舊法結果，以被告行為時之舊
    法較為有利於被告，是依刑法第2條第1項前段之規定，應適
    用被告行為時之舊法即依修正前刑法第41條第1項前段、修
    正前罰金罰鍰提高標準條例第2條之規定，諭知以銀元3百元
    （即新臺幣9百元）折算1日作為易科罰金之折算標準
三、查被告行竊時所攜帶之十字起子1支，得用以拆卸冷氣，足
    見質的堅硬，在客觀上足對人之生命、身體構成威脅，應屬
    兇器。是核被告所為，係犯刑法第321條第1項第3款之攜帶
    兇器竊盜罪。被告先後3次竊行，時間緊接，觸犯構成要件
    相同之罪名，係基於概括之犯意為之，應依連續犯規定，論
    以一罪，並依法加重其刑。
四、原審認被告罪證明確，予以論罪科刑，固非無見。惟按被告
    為上開犯行後，中華民國96年罪犯減刑條例業經制定施行，
    被告上揭犯罪時間係發生在96年4月24日以前，所犯係刑法
    第321條第1項第3款之罪，且宣告刑未逾1年6月，合於減刑
    條件，原審未及適用，尚有未洽，本件被告上訴空言否認犯
    行，並指摘原審認事用法有違誤，雖無理由，然原判決既有
    上述可議之處，即屬無可維持，自應由本院將原判決撤銷改
    判。爰審酌被告前於94年間因詐欺案件，經原審法院以94年
    度易字第1083號判處有期徒刑4月確定，於95年4月18日因緝
    獲入監執行後，於95年8月17日執行完畢，有臺灣高等法院
    被告前案紀錄表可按，雖未構成累犯，然被告正值壯年，為
    圖私利，卻不思勞動生產，冀圖不勞而獲，利用受託清理同
    棟7樓之4之便，犯下前述竊行，竊取之窗型冷氣機合計18
    台，對證人丙○○造成之財物損失不小，持以變賣後獲取之
    價款非少，且持十字起子行竊，對於他人生命、身體存有潛
    在危險，手段並非平和，幸未因而加害任何人，再考之被告
    之智識、生活狀況、與證人丙○○原係房客、房東關係，竟
    濫用彼此間之信任而竊取他人之物，且犯後始終未能坦認犯
    行，砌詞矯辯，態度不佳等一切情狀，量處如主文所示之刑
    ，復依中華民國96年罪犯減刑條例第2條第1項第3款，減其
    刑期2分之1，並逾知易科罰金之折算標準，以啟自新。至於
    被告犯罪所用之十字起子1支，未經扣案，且非違禁物，未
    免日後執行困難，爰不予宣告沒收。
五、公訴人雖認被告竊取之冷氣機共計24台，但除上開18台之竊
    行，業經本院審認如前外，其餘6台窗型冷氣機之竊盜事實
    ，僅有證人丙○○之單一指訴，並無其他補強證據可資佐實
    ，尚難遽認被告另有行竊此6台窗型冷氣機之犯行，惟公訴
    人認此部分犯行與前揭論罪科刑之竊盜犯行間，有連續犯之
    關係，爰不另為無罪之諭知，附此明。
據上論斷，應依刑事訴訟法第369條第1項前段、第364條、第299
條第1項前段，刑法第2條第1項前段、第56條 (修正前)、第321
條第1項第3款，第41條第1項前段 (修正前)，中華民國96年罪犯
減刑條例第2條第1項第3款、第7條、第9條，修正前罰金罰鍰提
高標準條例第2條，判決如主文。
本案經檢察官乙○○到庭執行職務。
中　　華　　民　　國　　96　　年　　8　　月　　14 　日
        　　刑事第六庭    審判長法　官  李  文  雄
　　　　　　　　　　　　　    　法　官  邱  顯  祥
　　　　　　　　　　　　　　　  法　官  林  靜  芬
上列正本證明與原本無異。
不得上訴。
                                書記官  林  素  妃
中　　華　　民　　國　　96　　年　　8　　月　　15 　日
中華民國刑法第321條
犯竊盜罪而有左列情形之一者，處6月以上、5年以下有期徒刑：
一  於夜間侵入住宅或有人居住之建築物、船艦或隱匿其內而犯之者。
二  毀越門扇、牆垣或其他安全設備而犯之者。
三  攜帶兇器而犯之者。
四  結夥三人以上而犯之者。
五  乘火災、水災或其他災害之際而犯之者。
六  在車站或埠頭而犯之者。
前項之未遂犯罰之。
